臺灣高雄地方法院刑事判決　　　　　　　　　　　　　　九十年度自字第二二號
　　自　訴　人　丁○○
　　被　　　告　乙○○
　　　　　　　　甲○○
右列被告等因傷害等案件，經自訴人提起自訴，丙○判決如左：
    主  文
乙○○無罪。
甲○○公然侮辱人，處罰金佰元，如易服勞役，以佰元折算壹日。又以加害身體
、自由之事，恐嚇他人致生危害於安全，處罰金伍佰元，如易服勞役，以佰元折算
壹日。應執行罰金陸佰元，如易服勞役，以佰元折算壹日。被訴傷害部分無罪。
    事  實
一、緣丁○○向臺灣高雄地方法院（以下簡稱丙○）對甲○○提起傷害之刑事訴訟，
    並經丙○以九十年自字第二二０號受理在案。甲○○因認其並無傷害丁○○之事
    實，對丁○○自訴其傷害，致必須出庭應訊因而影響其生計，深感困擾、不滿，
    嗣於民國九十年五月三十一日下午三時許，在丙○第九法庭外等候上開案件開庭
    時，竟基於公然侮辱人之犯意，對丁○○出言辱罵「你留學留一個爛鳥（台語）
    」，使在法庭外等候開庭當事人等多數人得以共見共聞，足以減損丁○○之名譽
    。另基於恐嚇之犯意，對丁○○恫稱「我要將你蓋布袋（台語）」等語，而以加
    害身體、自由之事恐嚇丁○○，致丁○○心生畏懼，足生危害於安全。
二、案經自訴人丁○○向丙○提起自訴。
    理  由
壹、被告甲○○有罪部分：
一、訊據被告甲○○於丙○審理時已供承其於前揭時、地確有對自訴人丁○○稱「你
    留學留一個爛鳥（台語）」等語，惟矢口否認恐嚇自訴人之事實，惟查：右揭事
    實，業據自訴人指訴綦詳；又被告當時確有恫稱「我要將你蓋布袋（台語）」等
    語，業經丙○勘驗錄音帶內容無訛，參以被告甲○○認其無端被自訴人丁○○自
    訴其傷害，深感不滿，氣忿之下辱罵自訴人「你留學留一個爛鳥（台語）」後，
    進而又口出惡言恐嚇，自與常情無違。另衡情被告以加害身體、自由之事相脅，
    顯係為惡害之通知，而依社會一般觀念衡量之，亦足以使人心生畏懼，況自訴人
    主觀上確因此心生畏懼等情，亦經自訴人陳明屬實。本件事證已臻明確，被告犯
    行洵堪認定，應依法論科。
二、核被告所為，係犯刑法第三百零九條第一項之公然侮辱罪及刑法第三百零五條之
    恐嚇危害安全罪。被告所犯上開二罪，犯意各別，行為互殊，應分論併罰。爰審
    酌被告之素行良好，尚無前科，暨其犯罪之動機、目的、手段，所生危害尚輕，
    與其犯罪後之態度等一切情狀，量處如主文所示之刑，並諭知易服勞役之折算標
    準。並定其應執行刑。
貳、無罪部分：
甲、被告甲○○、乙○○傷害部分：
一、自訴意旨略以︰被告甲○○、乙○○，基於共同傷害人身體之犯意聯絡，於八十
    九年八月二十五日上午十一時許，在高雄縣路竹鄉○○路三一三號「川宗」公司
    內，由甲○○拉住自訴人兩臂，讓乙○○扭傷自訴人之右手指中段指骨，致自訴
    人受有右手中指中段指骨線狀骨折併創傷關節病變之傷害，因認被告甲○○、乙○○涉有刑法第二百七十七條第一項之傷害罪嫌云云。
二、按犯罪事實應依證據認定之，無證據不得推定其犯罪事實，又不能證明被告犯罪
    者，應諭知無罪之判決，刑事訴訟法第一百五十四條、第三百零一條第一項定有
    明文。所謂認定犯罪事實之證據，係指足以認定被告確有犯罪行為之積極證據而
    言，該項證據自須適合於被告犯罪事實認定，始得採為斷罪資料。又苟未能發現
    相當證據，或證據不足以證明，自不能以推測或擬制之方法，以為裁判基礎；且
    認定不利於被告之事實，須依積極證據，苟積極證據不足為不利於被告事實之認
    定時，即應為有利於被告之認定，更不必有何有利之證據（最高法院四十年台上
    字第八六號、三十年上字第八一六號判例參照）。另按認定犯罪事實，所憑之證
    據，雖不以直接證據為限，間接證據亦包括在內，然無論直接或間接證據，其為
    訴訟上之證明，須於通常一般之人均不致於有所懷疑，而得確信其為真實之程度
    者，始得據之為有罪之認定，倘其證明尚未達到此一程度，而有合理性懷疑之存
    在時，即無從為有罪之認定，此亦有最高法院七十六年台上字第四九八六號判例
    可資參照。復按自訴人之自訴，本以使被告受刑事訴追為目的，故其陳述是否與
    事實相符，自應調查其他證據，以資審認，苟其所為攻擊之詞，尚有瑕疵，則在
    此瑕疵未予究明以前，即不能遽採為斷罪之基礎；且自訴人於自訴案件中等同於
    公訴案件檢察官之地位，其就所自訴之犯罪事實，負有舉證之責任。
三、自訴人認被告乙○○、甲○○涉有前揭傷害罪嫌，無非以溫有諒醫院所出具之診
    斷證明書乙紙為其論據；訊據被告乙○○、甲○○均堅決否認有何傷害犯行，均
    辯稱：伊等沒有於八十九年八月二十五日共同毆打自訴人，不知自訴人的傷從何
    來等語。經查，(1)自訴人雖提出乙紙溫有諒醫院之診斷書，證明其曾於八十九年
    八月二十五日受有右手中指中段指骨線狀骨折併創傷關節病變之傷害，惟該紙驗
    傷診斷書充其量僅能證明自訴人右手中指曾於八十九年八月二十五日受有傷害，
    究不能證明該處傷害即係出自被告二人所為，(2)又自訴人雖指稱：甲○○拉住伊
    兩臂，讓乙○○扭傷伊之右手中指云云，惟依自訴人於丙○審理中陳稱：「我與
    乙○○發生口角當時，甲○○剛好過來，甲○○可能誤以為我要打乙○○，才出
    手抱住我，這時乙○○就扭傷我的手指，所以如果不是甲○○抱住我，乙○○就
    不會有機會扭傷我的手」等語 (九十一年三月二十日審判筆錄)，並參酌證人即
    川宗公司員工王姿雯到庭證稱：當天老老闆出國，老闆身體不舒服，乙○○過來
    幫忙，剛好自訴人進來，自訴人與乙○○在說什麼我不清楚，我看到自訴人推乙○○，自訴人有拿一把雨傘，乙○○站起來要將自訴人的手移開，我看情況好像
    應該報警，這時甲○○正好送便當過來，將他們二人分開。」等語，則自訴人指
    訴甲○○傷害，即非無瑕疪可指。(3)又證人即為自訴人看診之溫有諒醫院醫師賀
    中權到庭證稱：「（問：扭到或直接垂直壓到，或是轉彎的外力、拉到，有沒有
    可能造成這樣的骨折？）．．．如果是拉力，有可能會造成脫臼。如果是撞到的
    話，指甲就可能有傷痕。如果很用力拉的話，皮膚的外表會有紅斑的現象，但前
    提是要在五、六小時內就診，才看的出來」等語；惟依證人王姿雯證稱：「（問
    ：乙○○有沒有扭自訴人的手指？）這時我要報警，所以沒有看到」、「（問：
    有沒有看到被告等在打自訴人或對自訴人有身體的攻擊？）沒有。甲○○只是將
    他們二人分開，乙○○也沒有攻擊自訴人的身體」等語，及證人即到場處理警員
    戊○○證稱：「．．．在鋼鐵公司的辦公室，有看到雙方當事人，即自訴人及乙○○小姐發生口角爭執，被告甲○○剛好送便當過去也在現場，自訴人說乙○○
    拿雨傘打他，並表演乙○○如何打他」、「當時自訴人有表示他手指受傷，可是
    我看不出來。自訴人說乙○○拿雨傘打他，他們在拉扯的時候，他的手受傷」等
    語，足徵二證人於事發當日或事後均未在自訴人身上發現有受傷之痕跡，則告訴
    人所提診斷證明書之傷勢，是否確係出自被告乙○○所為，即非無疑，是被告二
    人所辯稱未有傷害自訴人之詞，並非不可採信。綜上所陳，可知除自訴人之單一
    指述外，並無其他直接證據足以證明自訴人所受傷害與被告二人之行為有關，而
    自訴人之指訴，係以使被告受刑事訴追為目的，是其陳述是否與事實相符，仍應
    調查其他證據以資審認，本件自訴人並未能提出除診斷證明書以外之其他直接事
    證，以供丙○查證其指訴被告二人傷害是否與事實相符，此外，復查無其他積極
    證據，足資認定被告二人有自訴人所指傷害之犯行，本於「罪疑惟輕原則」，並
    揆諸前揭說明，自應就傷害部分為被告甲○○、乙○○二人無罪之諭知。
乙、被告乙○○公然侮辱部分：
  （一）自訴意旨另以：被告乙○○於九十年八月二十五日上午十一時許傷害自訴人
        後，自訴人報警，於湖內分局路竹分駐所警員戊○○到場處理後，乙○○在
        上址，以「曉查埔子（台語）」等話辱罵自訴人，因認被告另涉犯刑法第三
        百零九條第一項之罪嫌云云。
  （二）按犯罪事實應依證據認定之，無證據不得推定其犯罪事實，又不能證明被告
        犯罪者，應諭知無罪之判決，刑事訴訟法第一百五十四條、第三百零一條第
        一項分別定有明文。又刑法第三百零九條第一項之公然侮辱罪，係以行為人
        公然為侮辱他人之行為為構成要件，而所謂公然，係指足使不特定之人或多
        數人得共見共聞之狀態而言，如行為人非公然為侮辱他人之行為，自不構成
        公然侮辱罪。
  （三）查自訴人指訴被告以前揭話語對其為侮辱行為之地點，係在川宗公司之辦公
        室內，該處在場者僅自訴人與被告乙○○、甲○○、證人王姿雯及到場處理
        之警員，並非處於不特定之人或多數人得共見共聞之狀態，故縱使被告確有
        自訴人所指訴之侮辱行為，亦不構成刑法第三百零九條第一項之公然侮辱罪
        。此部分不能證明被告犯罪，自應諭知被告無罪之判決。
據上論斷，應依刑事訴訟法第二百九十九條第一項前段、第三百零一條第一項、刑法
第三百零九條第一項、第三百零五條、第四十二條第二項、第五十一條第七款，罰金
罰鍰提高標準條例第一條前段、第二條，判決如主文。
中      華      民      國      九十一      年      五      月    二   日
                                  臺灣高雄地方法院刑事第一庭
                                      法  官   郭佳瑛
右正本證明與原本無異。
如不服本判決，應於判決送達後十日內，向丙○提出上訴狀。
                                      書記官    王美玲
中    華    民    國      九十一      年      五      月      三      日
